臺灣臺南地方法院刑事判決　　　　　　100年度訴字第313號
公　訴　人　臺灣臺南地方法院檢察署檢察官
被　　　告　黃建華
上列被告因違反毒品危害防制條例案件，經檢察官提起公訴（
100年度偵字第3180號），被告於準備程序期日就被訴事實為有
罪陳述，本院裁定進行簡式審判程序，判決如下：
    主  文
黃建華犯藥事法第八十三條第一項之轉讓禁藥罪，處有期徒刑肆
月。緩刑貳年，緩刑期間付保護管束。扣案之甲基安非他命（驗
後淨重零點柒零參伍公克）沒收之。
    事實及理由
一、犯罪事實：黃建華係法務部矯正署臺南監獄替代役男，明知
    甲基安非他命為毒品危害防制條例第2條第2項第2款所列之
    第二級毒品，且甲基安非他命亦經行政院衛生署公告禁止使
    用，屬藥事法所規定之禁藥，依法不得轉讓，竟基於轉讓禁
    藥之犯意，於民國99年11月19日中午12時許，在該監獄備勤
    室內，無償提供重量不詳（無從認定業達行政院所定「轉讓
    持有毒品加重其刑之數量標準」規定之淨重10公克）甲基安
    非他命予替代役男梁瑋中（梁瑋中涉嫌部分，由檢察官另行
    偵辦）施用，至同日由該監獄中控室實施替代役男安全檢查
    時，發現黃建華手提袋中夾藏不明結晶粉末及吸食器，經檢
    驗後發現該不明粉末係甲基安非他命（檢驗後淨重0.7035公
    克），始查獲上情。案經臺灣臺南監獄報告請臺灣臺南地方
    法院檢察署檢察官偵查起訴。
二、被告黃建華所犯為死刑、無期徒刑或最輕本刑為3年以上有
    期徒刑以外之罪，其於準備程序中就被訴事實為有罪之陳述
    ，經法官告知簡式審判程序之旨，並聽取公訴人之意見後，
    爰依刑事訴訟法第273條之1第1項規定，裁定由受命法官獨
    任進行簡式審判程序；又本案之證據調查，依刑事訴訟法第
    273條之2規定，不受同法第159條第1項、第161條之2、第
    161條之3、第163條之1及第164條至第170條規定之限制；並
    得依同法第310條之2準用第454條之規定，製作略式判決書
    ，併此敘明。
三、證據名稱：
(一)、被告黃建華於臺灣臺南監獄政風室之訪談紀錄及偵查中、本
    院審理中之自白。
(二)、證人梁瑋中於臺灣臺南監獄政風室之訪談紀錄及偵查中之證
    述。
(三)、扣案甲基安非他命1包及長榮大學99年12月13日長大毒字第
    0995040044號函。
(四)、濫用藥物尿液檢驗檢體監管紀錄表及長榮大學99年12月6日
    尿液檢驗確認報告各2紙。
(五)、台灣高等法院被告前案紀錄表1份。
四、論罪科刑：
(一)、甲基安非他命係屬毒品危害防制條例第2條第2項第2款所明
    定之第二級毒品，亦經行政院衛生署先後於69年12月8日、
    75年7月11日公告列入藥物藥商管理法第16條第1款（即現行
    藥事法第22條第1項第1款）之禁藥管理，嗣於79年10月9日
    雖再經公告列入麻醉藥品管理條例（現行管制藥品管理條例
    ）第2條第4款所定之「化學合成類麻醉藥品」管理，並明定
    於管制藥品管理條例第3條所指「管制藥品」（即藥事法第
    11條之管制藥品），但上開列入藥事法禁藥之管理迄今猶未
    解除，是甲基安非他命仍不失其為禁藥之性質，則行為人明
    知為禁藥而轉讓予他人者，除成立毒品危害防制條例第8條
    第2項之轉讓第二級毒品罪外，亦構成藥事法第83條第1項之
    轉讓禁藥罪，此係屬同一犯罪行為而同時有2種法律可資處
    罰之法條競合情形，應依重法優於輕法、後法優於前法等法
    理，擇一處斷。然毒品之範圍尚包括影響精神物質與其製品
    ，而藥事之管理，亦非僅止於藥品之管理，毒品未必即係經
    公告之禁藥，禁藥亦未必為毒品；再參以藥事法之立法目的
    在於確保行政主管機關對於藥事之管理，與毒品危害防制條
    例係保障國民健康之目的未盡相同，是毒品危害防制條例與
    藥事法二者間，並無必然之特別法與普通法關係。而藥事法
    第83條第1項係於93年4月21日修正公布，同年4月23日施行
    （藥事法另於95年5月30日修正公布，惟該法第83條第1項規
    定並未修正），毒品危害防制條例第8條第2項則於92年7 月
    9日修正公布，93年1月9日施行（毒品危害防制條例另如前
    述於98年5月20日修正公布，惟該條例第8條第2項亦未修正
    ），是相較於毒品危害防制條例第8條第2項言，藥事法第83
    條第1項為後法；又藥事法第83條第1項規定轉讓禁藥之法定
    刑係「7年以下有期徒刑，得併科新臺幣500萬元以下罰金」
    ，較諸毒品危害防制條例第8條第2項轉讓第二級毒品之法定
    刑為「6月以上5年以下有期徒刑，得併科新臺幣70萬元以下
    罰金」為重，故除轉讓之安非他命數量，已達行政院93 年1
    月7日院臺法字第0930080551號令頒「轉讓持有毒品加重其
    刑之數量標準第2條」所定之淨重10公克以上，應依毒品危
    害防制條例第8條第6項規定加重其刑，其加重後之法定刑較
    藥事法第83條第1項之法定刑為重者外，因藥事法第83條第1
    項為後法，且為重法，自仍應優先適用藥事法之規定處斷（
    最高法院97年度臺非字第397號及第461號判決意旨參照）。
    本件被告無償提供安非他命予梁瑋中之行為，扣案甲基安非
    他命之數量明並未達前揭加重標準，亦無其他證據足證被告
    轉讓予梁瑋中之甲基安非他命之淨重有超過10公克之情形，
    是核被告上開轉讓甲基安非他命之行為，應均係犯藥事法第
    83條第1項之轉讓禁藥罪。檢察官認係構成犯毒品危害防制
    條例第8條第2項之轉讓第二級毒品罪，容有未洽，惟因基本
    社會事實同一，爰變更起訴法條，並予審理之。
(二)、核被告所為，係犯藥事法第83條第1項之轉讓禁藥罪。被告
    轉讓安非他命前持有該毒品、禁藥之低度行為，均分別為其
    轉讓之高度行為所吸收，不另論罪。爰審酌被告本身亦有施
    用毒品（見長榮大學99年12月6日確認報告，偵卷第10頁）
    ，當知毒品對人體及社會之危害甚鉅，猶不思警醒，而轉讓
    安非他命供他人施用，所為均戕害他人身體健康，且危害社
    會治安匪淺，惟被告犯後坦承犯行，兼衡轉讓禁藥之數量尚
    微，且轉讓次數僅有1次，以其本件犯罪情節而論，惡性尚
    非重大不赦，暨其學歷、職業、家庭狀況等一切情狀，量處
    如主文所示之刑，以資懲儆。又被告前未曾受有期徒刑以上
    刑之宣告，有台灣高等法院被告全國前案記錄表1份在卷可
    憑，又考量被告年輕識淺，偶罹刑章，且案發後始終坦承犯
    行，已有悛悔之意，經此起訴審判之刑事程序，應知所警惕
    ，信無再犯之虞，本院因認所宣告之刑以暫不執行為適當，
    併諭知緩刑2年，以勵自新。且為使被告於緩刑期內受充分
    之教化與輔導，預防其再度犯罪，而確實達成緩刑之目的，
    並宣告於緩刑期內併付保護管束。
六、末查，本件被告轉讓之甲基安非他命（檢驗後淨重0.7035公
    克），業已扣案（見扣押物品清單，本院卷第9頁），尚未
    經主管機關依藥事法第79條第1項規定宣告沒入銷燬滅失，
    為藥事法第22條第1項第1款所稱之禁藥，係屬違禁物，應依
    刑法第38條第1項第1款、第2項規定，不問屬於犯罪行為人
    與否，宣告沒收。然其外包裝雖係被告用以供轉讓禁藥使用
    之物，然業經被告轉讓予證人梁瑋中，非屬被告所有，爰不
    予宣告沒收；另查扣之吸食器1組，並無證據顯示與本案轉
    讓禁藥犯行之實行相關，亦不併予宣告沒收，附此敘明。
七、依刑事訴訟法第299條第1項前段、第300條、第273條之1第1
    項、第310條之2、第454條第2項，藥事法第83條第1項，刑
    法第11條前段、第38條第1項第1款、第2項、第74條第1項第
    1款、第93條，判決如主文。
本案經檢察官許華偉到庭執行職務。
中    華    民    國   100    年    5     月    24    日
                  刑事第四庭  法  官  高如宜
以上正本證明與原本無異。
如不服本判決應於收受本判決後10日內向本院提出上訴書狀，並
應敘述具體理由。其未敘述上訴理由者，應於上訴期間屆滿後20
日內向本院補提理由書狀（均須按他造當事人之人數附繕本）「
切勿逕送上級法院」。
                              書記官  陳慧玲
中    華    民    國   100    年    5     月    24    日
藥事法第83條第1項
明知為偽藥或禁藥，而販賣、供應、調劑、運送、寄藏、牙保、
轉讓或意圖販賣而陳列者，處 7 年以下有期徒刑，得併科新臺
幣 5 百萬元以下罰金。